臺灣高等法院臺中分院民事判決　　　　　 96年度醫上字第4號
上　訴　人　陳明源即杏豐醫院
訴訟代理人　王正喜律師
視同上訴人　己○○
受告知訴訟　庚○○
人
受告知訴訟　甲○○
人　　　　　　　　　　　號
上列二人
訴訟代理人　張睿斌律師
受　告知人　國泰世紀產物保險股份有限公司
　　　　　　　　　　　設臺北市○○區○○路4段296號1樓
法定代理人　辛○○　　住臺北市○○區○○路4段296號1樓
訴訟代理人　丙○○　　住同上
被　上訴人　丁○○（即王建等五人之承當訴訟人）
　　　　　　　　　　　住台中市○○區○○路一段140巷2弄77
　　　　　　　　　　　　-7號
訴訟代理人　盧兆民律師
上列當事人間請求損害賠償事件，上訴人對於中華民國96年4月
18日臺灣臺中地方法院96年度醫字第3號第一審判決提起上訴，
本院於96年11月20日言詞辯論終結，判決如下：
    主  文
上訴駁回。
第二審訴訟費用由上訴人連帶負擔。
    事實及理由
一、上訴人陳明源即杏豐醫院提起本件上訴，其陳明係為全體共
    同被告之利益而提起上訴（見本院卷第48頁），則其上訴效
    力自及於原審之共同被告己○○，爰併列己○○為視同上訴
    人。
二、按訴訟繫屬中為訴訟標的之法律關係，雖移轉於第三人，於
    訴訟無影響。但第三人如經兩造同意，得聲請代當事人承當
    訴訟。民事訴訟法第254條第1項定有明文。查被上訴人王建
    晉等五人於本院審理中，陳明已將本件損害賠償請求權讓與
    予丁○○，並同意由丁○○承當訴訟，而丁○○亦向本院聲
    請承當訴訟（見本院卷第57至60頁），並經上訴人同意在案
    （見本院卷第73頁）。依上開規定，應列丁○○為本件被上
    訴人。
三、又按當事人得於訴訟繫屬中，將訴訟告知於因自己敗訴而有
    法律上利害關係之第三人。告知訴訟，應以書狀表明理由及
    訴訟程度提出於法院，由法院送達於第三人。前項書狀，並
    應送達於他造，民事訴訟法第65、第66條定有明文。查上訴
    人陳明源即杏豐醫院主張：(一)發生系爭事故之車牌號碼B6-3
    529號救護車，係庚○○、甲○○於經營杏豐醫院期間未得
    其同意而自行於申請設置；(二)國泰世紀產物保險股份有限公
    司為上訴人之責任保險人，有保險單及保險費收據可據。上
    開之人，均為本件訴訟之法律上利害關係人，請求將本件訴
    訟告知庚○○、甲○○、及國泰世紀產物保險股份有限公司
    ，爰依其所請，將上開之人列為本件受告知人。
四、被上訴人起訴主張：視同上訴人己○○係救護車司機，領有
    初級救護員執照，以駕駛救護車為業，為從事業務之人。被
    害人王月嬌於民國94年12月26日因腦出血中風至童綜合醫院
    治療，進行氣切手術，經主治醫師確認可拔掉呼吸器而自行
    呼吸，但仍留氣切管，準備隨時抽痰。於95年3月7日經仁惠
    安養中心安排，由己○○駕駛上訴人陳明源即杏豐醫院（以
    下簡稱為陳明源）所屬車牌號碼B6-3529號救護車，將王月
    嬌自童綜合醫院轉載至仁惠安養中心，己○○明知氣切病患
    給氧應使用T型管放置氣切口，惟己○○卻採用直接將氧氣
    管接連氣切口，使氣體只進不出，致王月嬌身體腫脹、臉部
    發黑，雖經送往童綜合醫院急救，仍於同日12時30分許因急
    性氣腫併多器官及呼吸衰竭而死亡。陳明源為己○○之僱用
    人，依民法第188條規定，其負有選任受僱人及監督其職務
    執行之義務，則己○○上開過失行為不法致侵害他人權利；
    且依緊急醫療救護法第18條規定，救護車須配置2人以上人
    員，惟陳明源並未確實遵守上開法令依法管理，致未於轉送
    載運途中觀察照料病患之身體狀況，爰依民法第184條第1項
    、第188條第1項僱用人侵權責任規定，陳明源應與己○○連
    帶負損害賠償責任。爰將被上訴人所受之損害臚列如下：
    殯葬費：原被上訴人王建為被害人王月嬌支出殯葬，受
    有新台幣（下同）335,700元之損害。扶養費：原被上訴
    人王建、王陳秀芽為王月嬌之父母，王月嬌對王建、王
    陳秀芽負有法定扶養義務，而王建、王陳秀芽除王月嬌外
    ，尚有4名子女，王月嬌應負5分之1之扶養義務，依內政部
    公告年度台灣省低收入戶最低生活費每人每月9,210元，及
    行政院主計處公告年台閩地區簡易生命表所示，王建、王
    陳秀芽之平均餘命分別尚有5年、及11年，依霍夫曼計算法
    計算，王建、王陳秀芽得一次請求之扶養費之損害分別為
    95,784元、171,920元。慰撫金：王建、王陳秀芽為王
    月嬌之父母，痛失愛女身心受創甚重，爰各請求上訴人賠償
    慰撫金200萬元、250萬元。而原被上訴人洪銘澤即洪紹恩、
    洪莉雯、洪倩文為王月嬌之子女，痛失慈母，內心衝擊甚大
    ，爰各請求慰撫金80萬元。爰聲明求為判決：上訴人應連帶
    給付王建2,431,484元、王陳秀芽2,611,920元、洪銘澤即
    洪紹恩、洪莉雯、洪倩文各80萬元等語。
五、上訴人陳明源則辯以：系爭救護車雖登記為上訴人杏豐醫院
    名義，惟救護車駕駛係訴外人戊○○，陳明源將救護車業務
    委由戊○○承攬，以按件計酬方式處理，而己○○並非陳明
    源之員工，二人間無任何法律上或事實上之僱傭關係，陳明
    源根本無從監督己○○之行為。又本件係原被上訴人王建
    等人欲將王月嬌轉至仁惠護理之家繼續照護，經仁惠護理之
    家主任蔡美英聯絡智誠救護車有限公司派遺救護車載送，惟
    智誠公司另聯絡己○○前往沙鹿童綜合醫院接送，己○○並
    非基於杏豐醫院之指派為陳明源執行職務，且陳明源亦未因
    此而獲有利益，己○○既非陳明源之受僱人，又非為杏豐醫
    院執行職務，陳明源並無應負僱用人連帶賠償責任之依據。
    再者王月嬌出院時無法自行呼吸，既需入住仁惠護理之家接
    受長期照護，顯見王月嬌無法負擔對王建、王陳秀芽等人
    之法定扶養義務；又王月嬌身體狀況已屬中風臥病在床，審
    酌若未有此事故發生，被送至護理之家接受照護後，前被上
    訴人等人所需負擔之精神壓力，與王月嬌已離婚，洪銘澤、
    洪莉雯、及洪倩文之監護權均歸屬父親等情以觀，則原被上
    訴人因本事故發生所受之精神上損害賠償數額應予酌減等語
    。
六、原審判決上訴人應連帶給付原被上訴人王建1,631,484元
    、王陳秀芽1,344,701元、洪銘澤即洪紹恩、洪莉雯、洪倩
    文各40萬元。並駁回原被上訴人超出上開數額之請求。
七、上訴人不服原判決，提起本件上訴，於本院聲明，求為判決
    ：
    (一)原審判決不利於上訴人部分廢棄。
    (二)上開廢棄部分，被上訴人於第一審之訴駁回。
    並補充陳述稱：
    (一)按民法第188條所稱之受僱人，係以事實上之僱傭關係為
      標準（最高法院45年度台上字第1599號判例參照）。陳明
      源於86年6月1日即將杏豐醫院經營權移轉予告知訴訟人庚
      ○○、甲○○二人，及佳億公司，有經營權移轉契約書可
      証，），惟佳億公司委派人員乙○○於經營杏豐醫院期間
      ，竟利用職務之便，私刻陳明源即杏豐醫院印章，於未經
      陳明源之同意，持向台中縣衛生局申請設置系爭救護車，
      並任由訴外人戊○○經營。嗣陳明源與甲○○間終止經營
      權移轉契約時，亦未受告知於上開移轉經營期間有申請設
      置救護車一事。陳明源於原審之訴訟代理人稱杏豐醫院將
      救護車業務委由戊○○承攬一節，有違事實，爰依民事訴
      訟法第279條第3項規定，撤銷該部分之自認。另訴外人戊
      ○○於94年11月29日即將系爭救護車轉讓予己○○，並約
      明己○○應於同年12月30日前和杏豐醫院辦理過戶，惟己
　　　○○並未如期辦理過戶，亦未得陳明源之同意，私自承攬
  　　救護車之接送業務，其所為顯非為陳明源業務上之行為。
    　又己○○出車接送被害人，亦非由杏豐醫院通知出車，純
      係己○○私自在外承攬業務，與陳明源間並無選任及監督
      關係，亦難謂存有事實上之僱傭關係，陳明源自無須負連
　　　帶賠償之責。
    (二)按稱僱傭者，謂當事人約定，一方於一定或不定之期限內
      為他方服勞務，他方給付報酬之契約。民法第482條定有
      明文。己○○非陳明源之受雇人，二人間亦未約定提供勞
      務及給付報酬，並無僱傭關係之存在，原審曲為解釋，更
      引最高法院57年台上字第1663號判例、及84年台上字第11
      51號判決見解，藉以排除法律明文之規定，實有不合。己
      ○○之救護車若漆有杏豐醫院字樣，但該字樣應屬偽造，
      並未經陳明源之同意，陳明源即不必負賠償責任。且證人
      戊○○於鈞院證稱：陳明源原未同意其加盟，係杏豐醫院
      經營權轉讓給佳億集團後，方由該集團莊經理、及乙○○
      協助加盟等語；另己○○亦稱其承買救護車，未與陳明源
      聯繫過等語，足証陳明源與戊○○、或己○○間未存有僱
      傭關係，既無僱傭關係存在，自不生賠償或選任或監督之
      問題。另原審既認定王月嬌於回復健康前無負擔撫養義務
      之能力，則該期間應予減免扶養之義務，方為確論，惟原
      審未為減免，仍認王月嬌對其父母王建晉、王陳秀芽於回
      復健康前要負擔扶養義務云云，不僅不符事實，且違反公
      平法則。又原審判准原被上訴人王建晉、王陳秀芽、洪紹
      恩、洪莉雯、洪倩文慰撫金之數額，實屬過高，應予酌減
      。
八、被上訴人於本院聲明，求為判決：上訴駁回。
    並補充陳述稱：
    (一)陳明源辯以系爭救護車雖登記在杏豐醫院名義下，但此為
      訴外人乙○○自行刻印，向主管機關聲請登記，其於案發
      後始知悉系爭救護車之存在；及系爭救護車由刑事卷內相
      片未發現漆有杏豐醫院字樣，且所顯示之救護車號碼為中
      縣護車字第163號，非核准之263號等語，該攻擊防禦方法
      於原審審理中並未提出，遲至鈞院審理中始提出，該攻擊
      防禦方法並無民事訴訟法第447條第1項但書各款事由，依
      同條第3項規定，應予駁回。縱鈞院准許陳明源提出上開
      攻擊防禦方法，惟陳明源與訴外人佳億集團甲○○、庚○
      ○等人所簽訂之經營權移轉契約、租賃契約、經營中止協
      議均屬債權契約，除該協議書之當事人應受拘束外，契約
      外之第三人並無從得知該契約內容，陳明源自不得以該債
      權契約對抗契約以外之第三人。又依該經營權移轉契約書
      第3條記載：「移轉標的：陳綜合醫院之健保合約，開業
      執照、病歷及經營權。」、第7條：「甲方（即陳明源）
      同意繼續擔任陳綜合醫院登記之負責醫師，並於醫院看特
      別門診，看診費及院長職務加給依院方支付標準定之。」
      ，可知告知訴訟人庚○○、甲○○已取得杏豐醫院經營權
      ，陳明源擔任院長一職、及須看特別門診，並無權插手醫
      院經營，則庚○○、甲○○自有權決定杏豐醫院系爭救護
      車及經營救護車業務一事。況依一般社會通念，醫院之經
      營包括登記救護車、及經營救護車業務。庚○○、甲○○
      既為杏豐醫院經營人，其行為應視同己○○之行為，殊難
      推諉不知。另參庚○○、甲○○訴訟代理人稱：「實際上
      陳明源自95年1月1日起將杏豐醫院收回自營，仍繼續經營
      急診室業務，並繼續使用系爭救護車及戊○○之繼受人己
      ○○司機」等語（見本院卷第151頁），況系爭救護車之
      登記於93年底完成，95年1月1日起杏豐醫院已由陳明源收
      回自營，而系爭事故於95年3月7日發生，陳明源豈有不知
      之理。縱令其於95年3月7日始知悉系爭救護車之存在，惟
      迄今復經一年餘，仍未見其對訴外人乙○○提出偽造文書
      等刑事告訴，足見；陳明源辯稱系爭救護車為乙○○自行
      偽刻其印章，向主管機關聲請登記云云，應屬無據。
    (二)系爭救護車車側外觀漆有杏豐醫院等字樣，業據己○○於
      原審時陳稱甚詳（見原審卷第61頁），復為陳明源於原審
      自認在卷（見原審卷第77頁）；又系爭救護車編號係為「
      263」或「163」，與本件爭執無涉。按民法第188條第1項
      所謂受僱人，並非僅限於僱傭契約所稱之受僱人，凡客觀
      上被他人使用為之服務勞務而受其監督者均係受僱人（最
      高法院57年台上字第1663號判例意旨參照）。系爭救護車
      由己○○駕駛，登記名義人為陳明源即杏豐醫院，有行車
      執照、台中縣衛生局93年12月31日衛醫字第0930051587號
      函、及台中縣衛生局救護車檢查合格證明書在卷可稽。依
      最高法院見解，行為人之行為如具有與執行職務有同一外
      觀，即存有事實上之僱用關係，不問其是否訂有僱傭契約
      、勞務種類如何、期間長短，乃至有無報酬，均有民法第
      188條規定之適用。況受僱人執行職務，不法侵害他人權
      利之行為，不僅指受僱人職務範圍內之行為而定，即與執
      行職務相牽連之行為，職務上予以機會之行為，一般人可
      信為職務所須或附隨之業務，與執行職務之時間或處所有
      密切關連之行為，皆屬執行職務之行為，一旦不法侵害他
      人權利者，亦應包括在內。己○○駕駛系爭救護車載送王
      月嬌之行為，就行為之外觀上已具使人認為己○○係為陳
      明源所使用，並為之服勞務，且陳明源既將營業名義借予
      他人使用，亦應認對借用名義人已形成選任、監督之關係
      。再者，上訴人於原審均已不爭執扶養費，以內政部公告
      95年度台灣省低收入戶最低生活費每人每月9,210元為計
      算，自不得再於鈞院為爭執。
九、告知訴訟人庚○○、甲○○於本院陳述稱：陳明源係於86年
    初將經營權移交庚○○、甲○○，依該契約書第7條約定，
    由庚○○擔任執行院長，陳明源僅名義上負責醫師，並無經
    營權及業務核章權，僅配合庚○○、甲○○或各醫療業務之
    實際負責人辦理相關必要之用印事宜。於93年11月間因醫療
    法規放寬，醫院不需再自行購置救護車，乃與戊○○議定，
    將其所購置之B6-3529號救護車申報為杏豐醫院之救護車，
    以符合經營急診室業務之醫療法規門檻，又陳明源於94年12
    月31日終止與佳億公司及庚○○、甲○○關係，收回經營權
    ，並約定由陳明源概括承受經營權，亦即86年6月1日起至94
    年12月31日所生之權利義務由甲○○享有及承擔，自95年1
    月1日起所生之權利義務即由陳明源享有及承擔。陳明源於
    95年1月1日將杏豐醫院收回後，仍繼續經營急診室業務，並
    繼續使用系爭B6-3529車號救護車，及戊○○之繼受人己○
    ○司機，系爭事故於95年3月7日發生，斯時庚○○、甲○○
    已退出杏豐醫院之經營，該救護車、司機己○○之行為均與
    告知訴訟人無任何關係，更無從管理或監督，庚○○、甲○
    ○就本訴之勝敗結果，並無任何法律上利害關係等語。
十、查被上訴人主張己○○係救護車司機，被害人王月嬌因罹患
    腦出血中風，於95年3月7日由己○○駕駛系爭救護車，將王
    月嬌自童綜合醫院載送至仁惠安養中心，己○○對氣切病患
    給氧本應使用T型管放置氣切口，惟卻直接將氧氣管接連氣
    切口，而致王月嬌身體腫脹、臉部發黑，雖經送醫急救，惟
    仍於同日12時30分，因急性氣腫併多器官及呼吸衰竭死亡。
    王建、王陳秀芽為王月嬌之父、母，王建因王月嬌之死
    亡支出喪葬費用335,700元；而洪銘澤、洪紹恩、洪莉雯、
    洪倩文等四人為王月嬌之子女，王建、王陳秀芽依內政部
    公告95年度台灣省低收入戶最低生活費每人每月9,210元請
    求撫養費等情，為上訴人所不爭執（見原審卷第93、94頁）
    ，堪信被上訴人上開部分之主張為真實。惟被上訴人主張陳
    明源即杏豐醫院為系爭救護車駕駛己○○之僱用人，依民法
    第188條規定，應與己○○負僱用人之連帶賠償責任一節，
    則為陳明源所否認，並以上詞置辯。經查：
　(一)兩造於原審對原法院醫訴字第1號刑事所認定之事實，即己
  　○○領有初級救護員執照，以駕駛救護車為業，為從事業務
　　之人，己○○於上開時間接送王月嬌至仁惠護理之家時，本
  　應注意病人之氣切管同時具有吸氣及呼氣之功能，與人之鼻
    子相同，若直接在氣切管接上輸送氧氣之導管而未配合T型
    管、或復甦器等儀器來幫助排出病人之呼氣，將導致氧氣只
    進不出，且當時又無不能注意之情事，竟疏未注意及此，在
    將王月嬌抬上救護車後，即將車內事先備置之氧氣管直接插
    入王月嬌之氣切管，漏未使用T型管或復甦器，致使氧氣灌
    入王月嬌肺部只進不出，王月嬌因急性氣腫併多器官及呼吸
    衰竭而死亡等情，已不爭執（見原審卷第93頁）。則己○○
    既係駕駛救護車為業，並具有救護員資格，對其所從事之救
    護業務，本應盡善良管理人之注意義務，惟其卻因上開疏失
    而致被害人王月嬌死亡，核己○○上開過失行為與王月嬌之
    死亡間，有相當因果關係，依法自應負損害賠償責任。
  (二)又查己○○所駕駛之系爭救護車係以陳明源即杏豐醫院之名
    義登記，且在救護車之外車體上印有杏豐醫院名稱等情，業
    據己○○於原審、及証人即系爭救護車前手戊○○於本院準
    備程序中陳証述甚明，並有台中縣衛生局函復杏豐醫院准予
    設置、及救護車檢查合格証明書等件在卷可稽（見本院卷第
    24至26頁），且未為陳源所否認。則己○○駕駛系爭救護車
    載送被害人病患之行為，於其行為外觀上已具使人認為己○
    ○係為陳明源即杏豐醫院所僱用，並為之服勞務表徵。陳明
    源固辯稱：其於86年6月1日即將杏豐醫院經營權移轉予告知
    訴訟人庚○○、甲○○等二人，及佳億公司，系爭救護車係
    佳億公司於經營期間，由乙○○利用職務之便，私刻其印章
    ，持向台中縣衛生局申請設置，並由戊○○經營，戊○○於
    94年11月29日再將系爭救護車轉讓予己○○，上開行為均未
    得其同意，其與己○○間並無任何選任及監督關係，難謂有
    事實上之僱傭關係，自無須負僱用人連帶賠償責任等語。惟
    按受僱人因執行職務，不法侵害他人之權利者，由僱用人與
    行為人連帶負損害賠償責任。民法第188條第1項定有明文。
    所謂受僱人因執行職務不法侵害他人之權利，不僅指受僱人
    因執行其所受命令、或委託之職務自體，或執行職務所必要
    之行為，而不法侵害他人之權利而言，即受僱人之行為，在
    客觀上足認為與其執行職務有關，而不法侵害他人之權利者
    ，即令其為自己利益所為亦應包括在內（最高法院42年台上
    字第1224號民事判例參照）。查陳明源上開所辯，就系爭救
    護車於佳億公司經營期間，係杏豐醫院員工乙○○利用職務
    之便，私刻其印章，持向台中縣衛生局申請設置一節，並未
    據其提出積極事証以資証明，自無從採酌。況陳明源於本院
    審理中亦自陳：杏豐醫院於86年6月1日至94年12月31日由佳
    億集團負責經營，佳億集團有醫師團，關於洗腎、及其他各
    科看診係由佳億集團負責，其職務仍為院長，一個星期看一
    次診；佳億集團重要之事，還是要呈上來經其同意始可執行
    ；乙○○係杏豐醫院員工，向杏豐醫院領薪水等語甚詳（見
    本院卷第94、95頁），則陳明源於上開期間內，並非將杏豐
    醫院全部院務移轉予佳億集團經營，其不僅仍在杏豐醫院看
    診，且為杏豐醫院之最高行政負責人，縱其員工乙○○於申
    請系爭救護車時未獲其同意，惟此係其醫院內部監控之事務
    ，第三人並無法得知，陳明源尚難以此由推諉其責。又據証
    人戊○○於本院審理中結証稱：其之前從事救護車公司業務
    ，杏豐醫院因業務需要與救護車公司結盟，患者需要進出、
    轉送，由其出動救護車接送，因救護車必須靠行在醫院，系
    爭救護車係登記在杏豐醫院名下，當時係佳億集團莊經理和
    其接洽，由醫院乙○○負責辦理登記系爭救護車，申請登記
    用之大、小章，係由乙○○蓋章完畢後，由其向衛生署聲請
    ，其不清楚乙○○之職務，但可以看出她是醫院的幹部；其
    係依每個月接送病患的次數和醫院結算；發生系爭事故前，
    其已把救護車轉給己○○，有讓渡證書可証，當時該車仍靠
    行在杏豐醫院，其有告知己○○要自行和杏豐醫院洽談等語
    （見本院卷第93、94頁）；而己○○並不否認受讓戊○○系
    爭救護車、及戊○○已告知要與杏豐醫院洽談靠行事宜，惟
    於未洽談前即發生系爭事故等情，足見；系爭救護車於本件
    事故時仍靠行在杏豐醫院，救護車之外體仍漆有杏豐醫院之
    字樣，於行為外觀上，已足使人認係陳明源即杏豐醫院所屬
    之救護車；又系爭救護車之實際經營者既係依接送病患之次
    數，和杏豐醫院結算營業所得，足認己○○載送病患係為陳
    明源即杏豐醫院執行職務之行為，則陳明源對系爭救護車執
    行職務，依法自負有選任、監督之關係，且對己○○執行職
    務致第三人受有損害，依法自應負民法第188條規定之僱用
    人責任，要無疑義。
  (三)再陳明源於本院辯以：王月嬌於回復健康前無負擔撫養義務
    之能力，則於該期間應減免王月嬌之扶養義務；又原審核准
    原被上訴人王建晉等人之慰撫金數額，均屬過高，應予酌減
    等語。按直系血親尊親屬為最第一順位之受扶養權利人；又
    因負扶養義務而不能維持自己生活者，免除其義務。但受扶
    養權利者為直系血親尊親屬或配偶時，減輕其義務。民法第
    1116條第1項第1款、第1118條分別定有明文。依上開規定，
    子女對直系血親尊親屬之父母負有法定扶養義務，僅於經濟
    上不能維持自己之生活者，得減輕扶養義務，並無免除之權
    利；而直系血親尊親屬受子女扶養之權利係屬法定權利，於
    有子女時即得享有此期待之權利，縱子女有因患病無法親自
    照料父母，尚難認其於經濟上即有不能維持自己生活，而得
    免除扶養義務之情事。陳明源以王月嬌因患病於其回復健康
    前，應無負擔撫養父母義務之能力，應予減免其扶養義務云
    云，不僅將扶養義務人身體力行之能力，與維持自己生活之
    經濟能力相混淆，且違反上開法律明文規定之義務，自不足
    取。又法院審酌精神慰撫金之標準，係於斟酌兩造之身分、
    地位、經濟能力、及被害人所受精神上痛苦等一切情狀後核
    給，原審已就原被上訴人王建普、王陳秀芽之年齡、目前均
    無業；而洪銘澤即洪紹恩係國中畢業、甫自軍中退伍、目前
    亦無業、名下無財產；洪莉雯為高職畢業、於作業廠工作、
    月薪2萬5千元至3萬元不等、名下無財產；洪倩雯為高職畢
    業、職業為飲料店工讀生、月薪1萬5千元至1萬8千元不等。
    另己○○為士官學校畢業、目前不固定出勤救護車業務，收
    入平均2萬至2萬5千元不等；陳明源為醫學系畢業、職業為
    醫師、及調閱其稅務電子匣門財產明細資料，認王建、王
    陳秀芽於古稀之年承受白髮人送黑髮人之痛苦，於短期難以
    平復；而洪銘澤等人痛失母親等情，以及斟酌上訴人本件侵
    權行為之過失程度，認王建、原告王陳秀芽各請求精神慰
    撫金以120萬元、洪銘澤等四人各請求40萬元為妥適。本院
    核兩造上開身分、地位、經濟狀況等情，認上開慰藉金之核
    給，並無不當。陳明源辯以上開慰撫金數額過高云云，委無
    足採。
  (四)綜上；上訴人應連帶給付予原被上訴人王建晉之殯葬費335,
    700元（此數額已為兩造於原審所不爭）、王月嬌對王陳秀
    芽、王建所負扶養義務均減經為1/2，則其應負扶養義務
    為1/10，而王建等二人，其餘之4名子女各負擔1/5扶養義
    務，經計算結果，王建得請求給付之扶養費為129,254元
    ；王陳秀芽得請求給付之扶養費為144,701元（參見原判決
    第7、8頁計算式）、又王建、王陳秀芽各請求精神慰撫金
    120萬元、洪銘澤等四人各請求40萬元，總計王建得請求
    之金額為1,631,484元、王陳秀芽為1,344,701元、洪銘澤即
   洪紹恩、洪莉雯、洪倩文各為40萬元。
十一、綜上所述；原被上訴人依民法第184條第1項、第188條第1
      項侵權行為損害賠償、及僱用人連帶賠償責任法律關係，
      請求上訴人應連帶賠償上開所示之金額，原審以原被上訴
      人請求，核屬有據，予以准許，核與法相符。而原被上訴
      人王建晉等五人已於本院審理中，將本件損害賠償請求權
    　讓與予丁○○，並由丁○○承當訴訟在案，已如前述，則
      上訴人自應向丁○○為給付。上訴人執詞提起本件上訴，
      為無理由，應予駁回。
十二、本案事實已臻明確，兩造其餘攻擊防禦方法，不足以影響
      本判決結果，爰不一一論述，併此敘明。
據上論結：本件上訴為無理由，依民事訴訟法第449條第1項、第
85條第2項，判決如主文。
中　　華　　民　　國　　96　　年　　12　　月　　4 　　日
                  民事第四庭    審判長法  官  黃斐君
                                      法  官  陳蘇宗
                             　       法  官  張浴美
以上正本係照原本作成。
如對本判決上訴，須於收受判決送達後20日內向本院提出上訴書
狀，其未表明上訴理由者，應於提出上訴後20日內向本院提出上
訴理由書（須按他造人數附具繕本）。
上訴時應提出委任律師為訴訟代理人之委任狀。具有民事訴訟法
第466條之1第1項但書或第2項之情形為訴訟代理人者，另應附具
律師及格證書及釋明委任人與受任人有該條項所定關係之釋明文
書影本。
                                      書記官  郭振祥
中　　華　　民　　國　　96　　年　　12　　月　　5 　　日
                                                      Ｍ
